【裁判字號】    91,易,248
【裁判日期】    920530
【裁判案由】    侵占
【裁判全文】
臺灣彰化地方法院刑事判決                          九十一年度易字第二四八號
    公  訴  人  臺灣彰化地方法院檢察署檢察官
    被      告  乙○○
右列被告因侵占案件，經檢察官提起公訴（九十一年度偵字一八八號），本院判決如
左：
        主  文
乙○○連續意圖為自己不法之所有，而侵占自己持有他人之物，處有期徒刑壹年貳月
。
        事  實
一、乙○○前曾擔任址設彰化縣彰化市○○路三六四巷七之一號「天安宮」第一屆總
    幹事（起訴書誤載為管理委員），於民國八十七年十月十三日卸任後，因「天安
    宮」第二屆主任管理委員劉錫湖因故未能執行職務，乃由「天安宮」第二屆管理
    委員會決議將「天安宮」所有新臺幣（下同）三百萬元，交由乙○○代為義務保
    管（保管期間乙○○均未擔任「天安宮」任何職務），並於八十七年十月十四日
    以乙○○名義，分別以一百萬元、二百萬元兩張存單，定期存款於保證責任彰化
    縣彰化市第五信用合作社（以下簡稱彰化市第五信用合作社），期間均自八十七
    年十月十四日起至八十八年十一月十四日止，於前開定期存款期間屆至時，復均
    自八十八年十一月十四日起續存至八十九年十一月十四日止，前開總計三百萬元
    之定期存款利息則以自動轉帳之方式存入乙○○在彰化市第五信用合作社彰南路
    分社所開立之帳號：００三一─一一─0000000號活期存款帳戶內，亦由
    乙○○保管並用以支付「天安宮」所應付之電費、電話費等費用，詎乙○○因缺
    款，竟基於為自己不法所有意圖之概括犯意，自八十八年十一月間起，先後多次
    擅自以取款憑條自其前開彰化市第五信用合作社彰南路分社、帳號：００三一─
    一一─0000000號活期存款帳戶內，提領「天安宮」所有前揭定期存款轉
    帳之利息款項加以侵占入己花用（此部分因乙○○及「天安宮」已無法辨明帳戶
    內何筆支出係寺廟花費、何筆係遭乙○○侵占，故確切侵占數額不明），又先、
    後於八十八年十二月一日、八十九年一月二十一日（起訴書誤載均為八十九年間
    ），以將上開一百萬元、二百萬元之定期存款，向彰化市第五信用合作社辦理提
    前解約，並將款項轉帳入其所有前開活期存款帳戶內（因提前解約須扣抵上開合
    作社溢付之利息及相關費用，故實際轉帳入其前揭活期存款帳戶內之金額分別為
    九十九萬九千七百元、一百九十九萬五千五百九十五元）之方式，連續將代「天
    安宮」保管之前開款項加以侵占入己，並將款項陸續領出供以貼補家用而花用殆
    盡。嗣於八十九年十一月一日「天安宮」改選第三屆管理委員後，因辦理財務交
    接時，乙○○未能將所保管之上開款項移交與第三屆管理委員，始為「天安宮」
    人員查悉上情。
二、案經「天安宮」第三屆監察委員甲○○訴請臺灣彰化地方法院檢察署檢察官偵查
    起訴。
        理  由
一、訊據被告乙○○固坦承伊自八十八年十一月間起，先後多次擅自以取款憑條自其
    前開彰化市第五信用合作社彰南路分社、帳號：００三一─一一─000000
    0號活期存款帳戶內，提領「天安宮」所有前揭定期存款轉帳之利息款項加以侵
    占入己花用之行為，亦坦承有於八十八年十二月一日、八十九年一月二十一日，
    以將代「天安宮」保管之一百萬元、二百萬元之定期存款，向彰化市第五信用合
    作社辦理提前解約，並將款項轉帳入其所有前開活期存款帳戶內後，陸續提領貼
    補家用等情，然辯稱：因「天安宮」第二屆代理主任管理委員丁○○同意支付伊
    當時建廟監工、設計之費用（計有七十八萬元）及伊擔任「天安宮」第一屆總幹
    事之薪資（每月一萬六千元），伊乃將上開總計三百萬元之定期存款解約存入其
    所有前揭活期存款內，陸續領出花用云云。惟查：（一）先前「天安宮」籌建時
    均由信徒自發、義務參與，並無報酬支付之約定，被告擔任「天安宮」第一屆總
    幹事，亦屬義務性質之無給職；「天安宮」係經由第二屆管理委員會決議將三百
    萬元交由被告代為保管，並未曾同意作為支付被告所稱監工、設計費及薪水等情
    ，已據告訴人甲○○陳述綦詳，並有八十七年十月十三日「天安宮管理委員會財
    務移交紀錄一份」在卷可稽。（二）又證人丁○○於本院訊問時到庭證稱：「天
    安宮」建造時，大家都有捐獻，被告也有捐十二萬元，原本大家說好建廟、處理
    廟務係義務的，但是後來被告寫信來說要請領費用，其無法決定，乃召開會議，
    後來大家都不同意等語。（三）再被告於本院訊問時供承：「八十八年十一月十
    日丁○○跟我說錢給我處理，我自己認為是要付給我從建廟以來從事監工及總幹
    事的薪水，沒有立字據，也沒有人在場聽到。．．．我確實有用掉三百萬元，其
    他（指被告所稱監工、設計費七十二萬元以外之其他部分）是總幹事的薪資，薪
    資一個月一萬六千元，這是我根據廟祝的薪水（每月一萬八千元），認為自己應
    該要領一萬六千元。．．．（問：所以領薪水的事是你自作主張？）是的。．．
    ．由我自作主張將定存解約，變成活儲，再用存摺、提款單領出來」等語（見本
    院九十一年八月九日訊問筆錄）。衡以倘被告於「天安宮」籌建及擔任第一屆總
    幹事期間，果有約定支領報酬、薪資，當係於「天安宮」建造完成即行支付被告
    所稱之監工、設計費及按月領取總幹事薪資，自無可能於距建廟完成及其卸任總
    幹事後相隔甚久之八十八年十一月十日始行請領報酬、薪資之理，足認告訴人及
    證人丁○○上開指訴及證述內容為可採，被告上開所辯，顯係事後卸責之詞，無
    可採信。（四）另被告供承已將「天安宮」所有定期存款三百萬元及其自所有前
    開活期存款內領出之上開定期存款轉帳利息款項，供以貼補家用而花用殆盡，足
    認被告主觀上有為自己不法所有之侵占意圖甚明。（五）此外，復有證人即「天
    安宮」之第二屆主任管理委員劉錫湖、第三、四屆主任管理委員丙○○、「天安
    宮」之楊景郎、楊振雁二人於偵查中之證述、彰化市第五信用合作社九十二年四
    月十四日報（９２）彰五信合社字第六四六號函文及該函所附之定期存單影本四
    張、活期存款對帳單一份在卷可佐，本件事證明確，被告犯行洵堪認定。
二、核被告所為，係犯刑法第三百三十五條第一項之普通侵占罪。公訴人雖未敘及被
    告侵占代「天安宮」所保管三百萬元定期存款以外之其餘連續侵占之犯行，然上
    開被告連續侵占之犯行，與公訴人起訴書所載被告侵占代「天安宮」所保管三百
    萬元定期存款部分，有連續犯之裁判上一罪關係，均為起訴效力所及，本院自應
    併予審判，附此敘明。又被告先後多次之侵占犯行，時間緊接，犯罪構成要件相
    同，顯係基於概括之犯意反覆為之，為連續犯，應依連續犯之規定，論以一罪，
    並加重其刑。爰審酌被告之素行、犯罪之動機、目的係為圖一己之私利、手段、
    所侵占款項之數額非少、對「天安宮」所生之危害及犯罪後之態度（尚未將所侵
    占之款項賠償與「天安宮」）等一切情狀，量處如主文所示之刑，以示儆懲。
據上論斷，應依刑事訴訟法第二百九十九條第一項前段，刑法第五十六條、第三百三
十五條第一項，罰金罰鍰提高標準條例第一條前段，判決如主文。
本案經檢察官林裕斌到庭執行職務
中  華      民      國    九十二    年      五      月     三十     日
                                臺灣彰化地方法院刑事第三庭
                                  法      官  李  雅  俐
右正本證明與原本無異。
如不服本判決，應於判決送達後十日內，向本院提出上訴狀（須附繕本）。
告訴人或被害人對於判決如有不服具備理由請求檢察官上訴者，其上訴期間之計算係
以檢察官收受判決正本之日期為準。
                                  法院書記官  陳  秀  娟
中      華      民      國    九十二    年      六      月     七       日
附錄論罪科刑法條：
刑法第三百三十五條第一項：
意圖為自己或第三人不法之所有，而侵占自己持有他人之物者，處五年以下有期徒刑
、拘役或科或併科一千元以下罰金。


司法院資訊處製作；財團法人民間司法改革基金會備份。
